【裁判字號】    97,消債更,305
【裁判日期】    971008
【裁判案由】    更生事件
【裁判全文】
臺灣板橋地方法院民事裁定           97年度消債更字第305號
聲  請  人  甲○○
上列當事人因消費者債務清理事件聲請更生，本院裁定如下：
    主  文
聲請駁回。
聲請費用由聲請人負擔。
    理  由
一、按債務人與金融機構協商成立者，不得聲請更生或清算，但
    因不可歸責於己之事由，致履行顯有重大困難者，不在此限
    ；本條例施行前，債務人依金融主管機關協調成立之中華民
    國銀行公會會員辦理消費金融案件無擔保債務協商機制與金
    融機構成立之協商，準用前項之規定，消費者債務清理條例
    第151 條第5 項、第6 項分別定有明文。又聲請更生或清算
    不合程式或不備其他要件者，法院應以裁定駁回之，但其情
    形可以補正者，法院應定期間先命補正，復為同條例第8 條
    所明定。
二、本件聲請意旨略以：伊有不能清償債務之情事，目前債務總
    金額為新臺幣（下同）4,231,988 元，消費者債務清理條例
    施行前，曾依照中華民國銀行公會會員辦理消費金融案件無
    擔保債務協商機制，與其最大債權金融機構聯邦商業銀行股
    份有限公司（下稱聯邦銀行）成立協商，雙方約定聲請人自
    民國95年6 月起，分330 期，利率0.00% ，每月清償14,718
    元直至全部清償為止；聲請人95年間即因右膝關節意外扭傷
    ，疑似肌腱發炎或韌帶受傷，雖初期並不嚴重，其曾至國防
    醫學院三軍總醫院、國立臺灣大學醫學院附設醫院、天主教
    耕莘醫院、郵政總局郵政醫院、長庚紀念醫院、萬芳醫院、
    博仁綜合醫院等醫院吃藥治療、照X 光、復健、游泳、泡湯
    、注射玻尿酸及作膝關節鏡，亦曾至富邦中醫診所、耿誠中
    醫診所針灸、貼膏藥，甚而嘗試新莊民俗療法等均未見起色
    ，且身體狀況每況愈下益形嚴重；而其左腳踝約1 年前下樓
    梯時扭到，右腳踝又於97年1 月因騎機車右轉摔傷、扭傷，
    因此左右腳走路重心不平衡，生活起居因疼痛不耐久站，搭
    捷運、公車上下樓梯皆有不便，增加交通費，又因購買復健
    器材、鈣片、維骨力、龜鹿二膠及食補等多項健保未給付之
    藥品，治療費用增加，且多位醫生告知因年齡及病情未達開
    刀程度，仍需既繼續治療，開刀換人工關節有風險，宜長期
    復健，致影響聲請人之償債能力，因此聲請人繳款至97年3
    月後，自97年5 月停繳毀諾，其毀諾協商條件實具有不可歸
    責於己致履行顯有重大困難之事由，懇請鈞院裁定開始更生
    等語。
三、經查：
  (一)聲請人前於95年5 月間參加中華民國銀行公會會員辦理消費
    金融案件無擔保債務協商機制，與全體無擔保債權銀行成立
    協商，聲請人同意自95年6 月起，分330 期，每月清償14,7
    18元，嗣於97年4 月間毀諾等情，有聲請人提出之協議書、
    財團法人金融聯合徵信中心債權人清冊、當事人綜合信用報
    告各一份及聯邦商業銀行等債權人之民事陳報狀等件在卷可
    稽。是聲請人向本院聲請更生，須符合「不可歸責於己致履
    行顯有重大困難之事由」之要件，方為適法。
  (二)聲請人主張其因右膝外側退化性關節炎、左側腳踝挫扭傷、
    右踝肌腱炎而增加治療等費用，影響償債能力，有不可歸責
    之事由致毀諾協商條件等情，固據其提出郵政總局郵政醫院
    及三軍總醫院之診斷證明書、醫療費用收據等件為憑。然查
    ，聲請人自92年1 月間自中華郵政公司退休後，每約可領月
    退俸28,249元乙節，據聲請人陳明在卷，並有聲請人之存摺
    影本一紙附卷可稽，是縱聲請人目前無任何收入，以此月退
    俸扣除聲請人依上開協商條件每月所應清償之14,718元，聲
    請人每月尚有13531 元可供生活上支用。又參諸聲請人所提
    出之上開醫療費用收據，其因前開病症於醫療院所骨科就診
    之費用，於96年1 月至12月間，每月約需數百元至一千餘元
    ，足見聲請人因上開病症所需負擔之醫療支出，金額非鉅，
    仍在聲請人可負擔之範圍。至聲請人另主張其因上開病症須
    購買龜鹿二膠、食補、鈣片、維骨力及至中醫診所就診等情
    ，除乏證據證明有其必要性外，其至中醫診所就診亦與聲請
    人至醫療院所骨科治療之醫療行為重複，是聲請人混合中西
    療法，使用效果不明之藥材，因此增加醫療費用支出，尚難
    認屬正當且必要之支出。從而，聲請人既經協商程序，且其
    因上開病症於醫療院所骨科就診所支出之醫療費用又於聲請
    人可負擔之範圍，復未能提出有何正當且必要之新增醫療費
    用支出致其履行協商條件顯有重大困難，自核無不可歸責於
    己之事由致履行顯有重大困難之情形。
四、綜上所述，本件聲請人既無消費者債務清理條例第151 條第
    5 項但書所規定不可歸責於己之事由，致履行原協商條件顯
    有重大困難之情形，其向本院聲請更生，應屬聲請之要件不
    備，且該欠缺又無從補正，依首揭條文規定，自應駁回其更
    生之聲請，爰裁定如主文。
中    華    民    國    97    年    10    月    8     日
                  民事第二庭  法  官  張筱琪
上為正本係照原本作成
如不服本裁定，應於裁定送達後10日內，以書狀向本院提出抗告
，並繳納抗告費新臺幣1千元
中    華    民    國    97    年    10    月    8     日
                              書記官  楊璧華


司法院資訊處製作；財團法人民間司法改革基金會備份。
